臺灣高等法院民事判決　　　　　　　　　　　　　　九十三年度勞上易字第一六號
　　上　訴　人　台北縣五股鄉公所
　　法定代理人　鄭漢騰
　　訴訟代理人　汪團森律師
　　被　上訴人　丙○○
　　　　　　　　丁○○
　　　　　　　　乙○○
　　　　　　　　戊○○
　　　　　　　　辛○○
　　　　　　　　庚○○
　　　　　　　　甲○○
　　　　　　　　己○○
　　　　　　　　壬○○
當事人間請求返還工作津貼事件，上訴人對於中華民國九十二年十二月二十五日台灣
板橋地方法院九十二年度勞訴字第五九號第一審判決提起上訴，本院判決如下：
    主      文
原判決廢棄，發回原法院。
    理      由
一、按第一審之訴訟程序有重大之瑕疵者，第二審法院得廢棄原判決，而將該事件發
    回原法院。但以因維持審級制度認為必要時為限。民事訴訟法第四百五十一條第
    一項定有明文。又，第一審法院依民事訴訟法第二百四十九條第二項規定，對於
    原告之訴得不經言詞辯論逕以判決駁回者，須原告之訴，依其所訴之事實，在法
    律上顯無理由始得為之。若依其所訴事實，在法律之適用，尚有爭議者，即與其
    訴在法律上顯無理由不同，自不在得不經言詞辯論逕以判決駁回之列。
二、本件上訴人起訴主張略以：被上訴人為伊所轄清潔隊所僱用之人員，本不應受領
    「一般廢棄物處理工作津貼」（下稱工作津貼），且此非屬於薪資之一部份，而
    受領如附表所示金額，經伊發函追繳，遭被上訴人拒絕，爰依民法第一百七十九
    條規定，求為判決命被上訴人應返還伊各如附表所示所受領之工作津貼，並加計
    法定遲延利息等語，此有卷附起訴狀足憑（見原審九十二年度重勞調字第二八號
    卷五至一一頁），而原法院係以：兩造間有僱傭契約存在，被上訴人是基於該僱
    傭契約而受領該工作津貼，是有法律上原因而受領，並無不當得利為由，而以上
    訴人主張依據民法第一百七十九條規定提起本訴，顯無法律上之理由為由，不經
    言詞辯論，逕以判決駁回之。
三、經查，本件兩造間固有僱傭契約存在，此為兩造所不爭執，惟該「工作津貼」是
    否為勞務工作之報酬（即薪資之一部份），即為本件法律上之重要爭點，苟該工
    作津貼並非勞務之對價，為上訴人所誤發予被上訴人時，則被上訴人即屬於無法
    律上之原因而受領該金額，依據民法第一百七十九條即有返還之義務，並非兩造
    間有僱傭契約存在，即可謂上訴人誤發金額予被上訴人時，被上訴人即屬於有法
    律上之原因而受領。故揆諸右揭說明，本件兩造間既對於該「工作津貼」之性質
    ，在法律之適用，尚有重大爭議，則與本訴在法律上顯無理由不同，自不在得不
    經言詞辯論逕以判決駁回之列。而原法院不查，竟以上訴人之訴在法律上顯無理
    由，不經言詞辯論逕以判決駁回之，其訴訟程序自屬有重大之瑕疵，原法院基此
    所為之判決，亦屬違背法令。且被上訴人壬○○因為送達處所不明，故本件兩造
    顯無法合意由本院就該事件自為實體之裁判，以補正上開訴訟程序之瑕疵。則為
    維持審級制度，自有將本事件發回原審法院更為裁判之必要。從而，上訴人執此
    指摘原判決不當，求予廢棄，將本事件發回原審法院更為裁判，以維審級之利益
    ，自屬有理由。爰不經言詞辯論，將原判決廢棄，發回原審法院重行審理，以符
    法制。
四、據上論結，本件上訴為有理由，依民事訴訟法第四百五十一條第一項、第四百五
    十三條，判決如主文。
中　　　華　　　民　　　國　　九十三　　年　　　三　　　月　　　十一　　日
                                勞工法庭
                                    審判長法  官     黃  騰  耀
                                          法  官     黃  莉  雲
                                          法  官     楊  絮  雲
正本係照原本作成。
不得上訴。
中　　　華　　　民　　　國　　九十三　　年　　　三　　　月　　　十一　　日
　　　　　　　　　　　　　　　　　　　　　書記官     王  秀  雲
